臺灣高雄地方法院刑事判決　　　　　　　　　　　　九十一年度易字第一二四九號
　　公　訴　人　臺灣高雄地方法院檢察署檢察官
　　被　　　告　丙○○
右列被告因違反著作權法案件，經檢察官提起公訴（九十年度偵續字第四九號），本
院判決如左：
    主  文
丙○○無罪。
    理  由
一、公訴意旨略以：被告丙○○為高雄縣旗山鎮○○路一五五號「益誠電器行」之負
    責人，明知音樂大補帖光碟片內所灌錄之「不想伊」、「惜別的海岸」、「褪色
    的戀情」、「心內話」、「只有你」等歌曲，係未經告訴人即著作財產權人摩那
    園唱片有限公司（下稱摩那園公司）之同意或授權所重製而成之盜版光碟片，竟
    意圖營利，將上述之盜版音樂光碟片與其所屬之電腦伴唱機，在該店內陳列出售
    。嗣於八十九年六月二日下午一時五十分許，在上址經警當場查獲，並扣得上開
    侵害著作權之重製光碟片一片、點歌機一台、點歌本一本。因而認為被告涉犯著
    作權法第八十七條第二款、第九十三條第三款之罪嫌。
二、按犯罪事實應依證據認定之，無證據不得推定其犯罪事實；又不能證明被告犯罪
    者，應諭知無罪之判決，刑事訴訟法第一百五十四條、第三百零一條第一項分別
    定有明文。而告訴人之指訴，係以使被告受刑事訴追為目的，是其陳述是否與事
    實相符，仍應調查其他證據以資審認。另認定不利於被告之事實，須依積極證據
    ，苟積極證據不足為不利於被告事實之認定時，即應為有利於被告之認定，更不
    必有何有利之證據；而所謂「積極證據足以為不利被告事實之認定」，係指據為
    訴訟上證明之全盤證據資料，在客觀上已達於通常一般之人均不致於有所懷疑，
    而得確信被告確曾犯罪之程度，若未達此一程度，而有合理懷疑之存在時，即無
    從為有罪之認定，最高法院分別著有三十年上字第八一六號、五十二年臺上字第
    一三ＯＯ號及七十六年臺上字第四九八六號判例足資參照。
三、本件公訴人認被告丙○○涉犯上開罪嫌，無非以告訴代理人乙○○之指訴、現場
    照片及估價單一紙等證為其論據，訊據被告丙○○固坦承確有在其所經營之「益
    誠電器行」內置放扣案之點歌機、光碟片及點歌本之事實非虛，惟則堅決否認該
    扣案物係意圖營利始陳列於店內，辯稱：益誠電器行並無出售點歌機及其內之光
    碟片，若客人要買點歌機時，才有幫客人調貨，該扣案物是自己唱歌用，所以並
    無營利或散布之意圖，而扣案之估價單亦非伊所書寫等語。經查：
(一)、告訴人摩那園公司係「不想伊」、「惜別的海岸」、「褪色的戀情」、「心內話
    」、「只有你」等歌曲之視聽著作財產權人，此有內政部著作著登記簿謄本四紙
    、公司執照及營利事業登記證各一紙在卷可稽。又被告所經營之「益誠電器行」
    內置放之點歌機、及其內之光碟片等物，確有上開未經告訴人授權之「不想伊」
    等四首歌曲之事實，除據告訴人指訴甚詳外，復有扣案之點歌機一台、光碟片一
    片及點歌本一本供佐，及現場照片十七幀附卷可憑，故上開事實堪予認定。
(二)、至於告訴人指訴被告涉有意圖營利或散布，而陳列前開扣案點歌機及其內之重製
    光碟片等物之依據，參諸告訴代理人甲○○於本院審理中所陳：我們是以乙○○
    所提供之資料提起告訴等語，核與告訴代理人施瓚豐於偵查中所述相符（詳見偵
    查卷第二十八頁），足見被告置放上開扣案物在「益誠電器行」內，是否主觀上
    係基於營利及散布之意圖使然，唯有依循證人即本件之蒐證人員乙○○見聞之情
    形為斷，準此參諸證人乙○○於本院審理中結證稱：本件是伊前往蒐證，當時伊
    表示想買點歌機（筆錄誤載為伴唱機），男的老闆就介紹如何使用，店內有幾台
    點歌機並不知道，估價單好像是男的老闆開給伊的，當初去蒐證時，估價單上所
    示之點歌機是否為扣案之點歌機伊忘記了，伊並無目睹益誠電器行內有重製告訴
    人公司享有著作權的歌曲，雖然當時店內有另一位男子讓伊試點告訴人公司享有
    著作權的歌曲，但已想不起來是操作那一台點歌機，至於警訊筆錄所附之歌曲及
    照片，是第二次去搜索時為便利蒐證才播放的等語，可見被告辯稱卷附之估價單
    非其所開立之詞非虛，與告訴人公司蒐證人員乙○○於前往「益誠電器行」採證
    時，對該電器行內所陳列供操作及出售之點歌機究屬何部，即有未明之處，從而
    本院自無從就其證詞，獲悉被告所經營之「益誠電器行」，有無欲藉置放扣案之
    點歌機及重製光碟片於內，並對不特定人操作其功能，將該未經授權之重製物提
    供為公眾交易或流通之用，或被告主觀上有無藉此營利之意圖。
(三)、而證人乙○○前開證詞，經核與本件查獲員警楊生合（起訴書誤認係告訴代理人
    ）於偵查中及本院審理中結證陳：當時是公司的人先進去，伊沒有看到在營業，
搜索結果並無營業及販賣，當時店內有無陳列其他的點歌機，伊不曉得等語相符
    （詳見八十九年度偵字第一五一三○號偵查卷第十二頁及本院九十一年八月九日
    審判筆錄），可見本院已無從就當時蒐證情形調查被告在「益誠電器行」內置放
    上開扣案之點歌機及重製之光碟片，是否主觀上確有營利或散布之意圖。再依卷
    附之估價單所示，點歌機一台之單價為二萬三千元，核與告訴人於再議聲請狀所
    載之市價二萬五千元相距未遠，彰顯告訴人再議意旨認被告僅以一萬二千三百元
    低於市價之價格出售云云，顯然有誤，益反證被告所辯，係客人有需要點歌機時
    ，才調貨來出售予客人之詞，洵非虛詞。
(四)、又扣案之點歌機係置放在「益誠電器行」內辦公桌旁音響架上左方處，且該音響
    架左方處之電器設備及扣案之點歌機已沾染有灰塵之事實，此細觀卷附之現場照
    片自明，核與社會通念所認陳列之物品應屬嶄新之狀態有別，彰顯被告辯稱扣案
    之點歌機、重製之光碟片及點歌本等物係供自己唱歌之用，並非陳列以營利之情
    ，洵屬有據，自堪採信。從而本院自難僅就被告持有上開點歌機、重製之光碟片
    等物置放在「益誠電器行」內之客觀證據，據以推論其主觀上有營利或散布之意
    圖。綜上所述，本件公訴人所舉之證據，不足以證明被告犯罪，且本院復查無其
    他積極證據，足資認定公訴意旨論列之犯罪事實屬實，揆諸前開說明，既不能證
    明被告犯罪，依法自應為無罪之諭知。
中      華      民      國     九十一     年     八     月    二十三    日
                               臺灣高雄地方法院刑事第二庭
                                     法  官    李代昌
右正本證明與原本無異。
如不服本判決，應於判決送達後十日內，向本院提出上訴狀。
                                     書記官    吳月華
中      華      民      國     九十一     年     八     月    二十六    日
